臺灣新北地方法院刑事判決
111年度訴字第708號
公  訴  人  臺灣新北地方檢察署檢察官
被      告  文清煬


                    （現因另案於法務部○○○○○○○○○○○執行中）
指定辯護人  本院公設辯護人彭宏東  
上列被告因違反毒品危害防制條例案件，經檢察官提起公訴（11
0年度偵字第47062號），本院判決如下：
    主  文
文清煬犯販賣第二級毒品未遂罪，處有期徒刑貳年柒月。扣案如
附表編號1所示之甲基安非他命壹包沒收銷燬；扣案如附表編號2
所示之行動電話壹支沒收。
    事  實
一、文清煬明知甲基安非他命係毒品危害防制條例第2條第2項第
    2款所列管之第二級毒品，不得販賣或持有，竟基於販賣第
    二級毒品之犯意，使用如附表編號2所示之行動電話作為工
    具，於民國110年11月24日，在不詳地點，以暱稱「台北→你
    需要的執呼煙商（35）」登入UT網路聊天室，與桃園市政府
    警察局中壢分局自強派出所員警李冠毅以暱稱「桃園→要嗎
    （26）」在該聊天室內所佯裝之買家接洽，並相約於同年月
    24日晚間5時50分許，在新北市三重區力行路2段100巷前交
    易。嗣文清煬於上開約定時間到達上開約定地點與李冠毅碰
    面，兩人遂前往同市區○○○街00巷0號樓梯間（起訴書誤載為
    下竹園街，應予更正），文清煬當場交付如附表編號1所示
    之甲基安非他命1包與李冠毅，並向李冠毅收取新臺幣8,000
    元之款項（已發還員警），以此方式販賣甲基安非他命與佯
    裝買家之員警李冠毅後，為警當場逮捕而未遂，並扣得如附
    表編號1所示之甲基安非他命1包及如附表編號2所示之行動
    電話1支。
二、案經桃園市政府警察局中壢分局報告臺灣新北地方檢察署檢
    察官偵查起訴。
    理  由
一、證據能力：
㈠、按被告以外之人於審判外之言詞或書面陳述，除法律有規定
    者外，不得作為證據，刑事訴訟法第159條第1項定有明文。
    又被告以外之人於審判外之陳述，雖不符刑事訴訟法第159
    條之1至第159條之4之規定，而經當事人於審判程序同意作
    為證據，法院審酌該言詞陳述或書面陳述作成時之情況，認
    為適當者，亦得為證據；當事人、代理人或辯護人於法院調
    查證據時，知有同法第159條第1項不得為證據之情形，而未
    於言詞辯論終結前聲明異議者，視為有前項之同意，刑事訴
    訟法第159條之5規定甚明，且其適用並不以「不符前四條之
    規定」為要件（最高法院104年度第3次刑事庭會議決議意旨
    參照）。查本案認定事實所引用被告文清煬以外之人於審判
    外之言詞或書面陳述，雖屬傳聞證據，惟檢察官、被告、辯
    護人於本院中均同意有證據能力（見本院卷第107、130頁）
    ，且於言詞辯論終結前，均未主張有刑事訴訟法第159條第1
    項不得為證據之情形，本院審酌此等證據作成時之情況，並
    無違法不當及證明力明顯過低之瑕疵，認以之作為證據應屬
    適當，而認該等證據資料皆有證據能力。
㈡、至於本院所引之非供述證據部分，經查並非違法取得，亦無
    依法應排除其證據能力之情形，應有證據能力。
二、認定犯罪事實所憑之證據及理由：
㈠、上開犯罪事實，業據被告於警詢、偵訊及本院中均坦承不諱
    （見110年度偵字第47062號卷【下稱偵卷】第10至13頁、第
    66至68頁、本院卷第106至107頁、第130至131頁），復有桃
    園市政府警察局中壢分局警員李冠毅110年11月24日職務報
    告（見偵卷第22至23頁）、UT聊天室對話擷圖、通訊軟體LI
    NE對話紀錄翻拍照片（見偵卷第39至46頁）在卷可佐。又被
    告於事實欄所示時、地為警扣得如附表編號1至2所示之物，
    此有扣押筆錄、扣押物品目錄表、贓物認領保管單、扣案現
    金彩色影本（見偵卷第25至27頁、第29至31頁、查獲現場及
    扣案物照片（見偵卷第47至50頁）附卷可稽，而扣案如附表
    編號1所示之物，經送台灣尖端先進生技醫藥股份有限公司
    鑑驗後，驗出甲基安非他命成分，此亦有該公司毒品證物鑑
    定分析報告在卷可佐（見偵卷第75頁），足認被告上開自白
    與事實相符。本案事證明確，被告犯行堪以認定，應依法論
    科。
㈡、按我國法律對販毒者懸為厲禁，惟毒品仍無法禁絕，其原因
    乃販毒存有巨額之利潤可圖，故販毒者，如非為巨額利潤，
    當無冒此重刑風險之必要，是以有償販賣毒品者，除非另有
    反證證明其出於非圖利之意思而為，應可認係出於營利之意
    而為（最高法院98年度台上字第815號判決意旨參照）；又
    販賣毒品係違法行為，非可公然為之，且有其獨特之販售通
    路及管道，復無公定價格，容易增減分裝其分量，而每次買
    賣之價量，可能隨時依雙方關係深淺、資力、需求量及對行
    情之認知、來源是否充裕、查緝鬆嚴、購買者被查獲時供述
    購買對象之可能風險評估等，而異其標準，非可一概而論；
    政府為杜絕毒品之氾濫，對於查緝施用及販賣毒品之工作，
    無不嚴加執行，販賣毒品罪又係重罪，設若無利可圖，衡情
    一般持有毒品之人當無輕易將所持有之毒品任意轉售他人而
    甘冒於再次向他人購買時，有被查獲移送法辦之危險之理。
    查被告係在網際網路上招攬不特定之人購買毒品，對象未以
    有特殊私人情誼或至親關係為限，而警員所佯裝之買家亦顯
    係見被告刊登之販毒訊息而來之陌生人，與被告並無特殊私
    人情誼或至親關係，衡情被告並無自甘負擔上開風險而不求
    利潤之可能。綜上足認，被告就本案之交易，確係出於營利
    之意圖無疑。
㈢、綜上所述，本案事證明確，被告犯行堪以認定，應依法論科
    。
三、論罪科刑：
㈠、核被告所為係犯毒品危害防制條例第4條第2項、第6項販賣第
    二級毒品未遂罪。被告為販賣而持有第二級毒品之低度行為
    ，應為販賣之高度行為所吸收，不另論罪。
㈡、刑之加重減輕
　1.被告前因詐欺案件，經臺灣臺北地方法院以104年度審簡上
    字第61號判處有期徒刑3月（共2罪)、2月（共2罪)，應執行
    有期徒刑5月確定；又因詐欺案件，經臺灣士林地方法院以1
    04年度簡字第166號判處有期徒刑3月、3月，應執行有期徒
    刑5月確定；因詐欺、竊盜等案件，經本院以105年度審簡字
    第562號判處有期徒刑5月、2月，應執行有期徒刑6月，上訴
    後，竊盜部分經本院以105年度簡上字第617號將原判決撤銷
    改判處有期徒刑2月，並與詐欺罪部分合併定應執行有期徒
    刑5月確定；末因偽造文書等案件，經臺灣桃園地方法院以1
    04年度訴字第236號判處得易科罰金之有期徒刑5月、6月，
    應執行有期徒刑10月確定，不得易科罰金之有期徒刑7月、8
    月、9月，應執行有期徒刑1年8月確定。上開案件，再經臺
    灣桃園地方法院以106年度聲字第2595號合併裁定應執行有
    期徒刑3年6月確定，送監執行後，於108年1月3日假釋出監
    ，所餘期間併付保護管束，於108年10月8日保護管束期滿，
    未經撤銷假釋，其未執行之刑，以已執行論，此有卷附之臺
    灣高等法院被告前案紀錄表在卷可佐，被告於有期徒刑執行
    完畢後，5年內故意再犯本件法定刑為有期徒刑之罪，固為
    累犯。惟被告已執行完畢之前案係詐欺、竊盜、偽造文書等
    案件，與本件被告販賣第二級毒品之罪質不同，且被告先前
    並無販賣毒品之前科紀錄，且檢察官於起訴書及本院審理時
    均未請求依累犯規定加重被告之刑，是本院依司法院釋字第
    775號解釋及最高法院刑事大法庭110年度台上大字第5660號
    裁定意旨，認被告尚無依刑法第47條第1項累犯規定加重其
    最低本刑之必要，以符罪刑相當原則及比例原則。惟上揭被
    告之前科紀錄，本院均列為量刑審酌之事項。
　2.被告已著手於販賣第二級毒品犯罪行為之實行而不遂，為未
    遂犯，爰依刑法第25條第2項規定，按既遂犯之刑減輕之。
　3.又毒品危害防制條例第17條第2項明定：犯第4條至第8條之
    罪於偵查及歷次審判中均自白者，減輕其刑，查被告於偵查
    及審判中均自白上開犯行，亦應依該條規定減輕其刑，並依
    法遞減之。
　4.再者，犯毒品危害防制條例第4條至第8條、第10條或第11條
    之罪，供出毒品來源，因而查獲其他正犯或共犯者，減輕或
    免除其刑，同條例第17條第1項亦定有明文。查被告固供承
    其毒品上游乃綽號「大頭」之男子等語（見偵卷第12頁反面
    ），惟經本院函詢桃園市政府警察局中壢分局，該單位函覆
    本院以：「由於被告無法確認時間及正確地點，與上游購買
    毒品之對話紀錄亦刪，故警方無跡可循，無法查獲其上游」
    等語，此有該分局警員李峻宇111年6月29日職務報告在卷可
    佐（見本院卷第69頁），故被告上開犯行無從依該規定減輕
    其刑，附此敘明。
㈢、爰以行為人之責任為基礎，審酌被告曾有詐欺、竊盜、偽造
    文書，並經執行完畢之前科紀錄，其素行不良，又其明知甲
    基安非他命危害社會治安與國人身心健康至鉅，為國法所嚴
    禁，猶為本案販賣第二級毒品未遂之犯行，肇生他人施用毒
    品之惡源，非法助長毒品流通，戕害國民健康，所為實屬不
    該；然衡酌被告犯後始終坦承犯行，犯後態度尚可，販賣對
    象僅1人，且未遂，販賣之價格及數量多寡，自述高職畢業
    之智識程度、入監前擔任保全、家庭經濟狀況勉持（見本院
    卷第131頁）等一切情狀，量處如主文所示之刑。
四、沒收
㈠、扣案如附表編號1所示之毒品，應依毒品危害防制條例第18條
    第1項前段規定宣告沒收銷燬。而裝放上開毒品之包裝袋，
    因與毒品難以完全析離，且無析離之實益及必要，應與毒品
    視為一體，併予沒收銷燬之。至因鑑驗耗盡之甲基安非他命
    既已滅失，自無庸再為沒收銷燬之諭知，附此敘明。
㈡、扣案如附表編號2所示之行動電話，係被告用以刊登販毒訊息
    、聯絡佯裝買家之員警之工具，業據被告供陳明確（見本院
    卷第129頁），應依毒品危害防制條例第19條第1項之規定，
    不問屬於犯罪行為人與否，宣告沒收。
㈢、被告本次犯行未遂，無犯罪所得，自無犯罪所得宣告沒收或
    追徵之問題。
據上論斷，應依刑事訴訟法第299條第1項前段，判決如主文。
本案由檢察官姜長志提起公訴，經檢察官方心瑜到庭執行職務。
中　　華　　民　　國　　111 　年　　9　　月　　6　　日
　　　　　　　　　刑事第六庭　審判長法　官　樊季康

                                    法  官　龔書安

                                    法  官　葉逸如　
以上正本證明與原本無異。
如不服本判決，應於判決送達後20日內敘明上訴理由，向本院提
出上訴狀（應附繕本），上訴於臺灣高等法院。其未敘述上訴理
由者，應於上訴期間屆滿後20日內向本院補提理由書「切勿逕送
上級法院」。
                                   書記官  邱瀚群
中　　華　　民　　國　　111 　年　　9 　　月　　6 　　日

附錄本案論罪科刑法條全文：
毒品危害防制條例第4條第2項、第6項
製造、運輸、販賣第一級毒品者，處死刑或無期徒刑；處無期徒
刑者，得併科新臺幣三千萬元以下罰金。
製造、運輸、販賣第二級毒品者，處無期徒刑或十年以上有期徒
刑，得併科新臺幣一千五百萬元以下罰金。
製造、運輸、販賣第三級毒品者，處七年以上有期徒刑，得併科
新臺幣一千萬元以下罰金。
製造、運輸、販賣第四級毒品者，處五年以上十二年以下有期徒
刑，得併科新臺幣五百萬元以下罰金。
製造、運輸、販賣專供製造或施用毒品之器具者，處一年以上七
年以下有期徒刑，得併科新臺幣一百五十萬元以下罰金。
前五項之未遂犯罰之。
附表
編號 扣案物名稱及數量 鑑定結果 沒收（銷燬）與否 1 白色透明結晶1包（含包裝袋1只） 驗出甲基安非他命成分，淨重2.920公克、驗餘淨重2.916公克。（台灣尖端先進生技醫藥股份有限公司111年2月7日實驗室分析編號DAA8468號毒品證物鑑定分析報告【偵卷第75頁】） 沒收銷燬 2 廠牌REDMI之黑色行動電話1支（含門號0000000000號之SIM卡1張）  沒收